臺灣彰化地方法院刑事判決　　　　　　　100年度易字第150號
公　訴　人　臺灣彰化地方法院檢察署檢察官
被　　　告　張璧峰
上列被告因竊盜案件，經檢察官提起公訴（99年度偵字第9666號
），本院判決如下：
    主    文
張璧峰攜帶兇器、踰越牆垣竊盜未遂，累犯，處有期徒刑柒月。
    犯罪事實
一、張璧峰前於民國97年間因違反毒品危害防制條例案件，經本
    院以97年度斗簡字第358 號判決判處有期徒刑4 月確定；又
    於97年間因竊盜案件，經本院以97年度易字第1130號判決判
    處有期徒刑6 月確定；復於97年間因違反毒品危害防治條例
    案件，經本院以97年度斗簡字第481 號判決判處有期徒刑4
    月確定，嗣上開案件經本院以97年度聲字第2276號裁定應執
    行有期徒刑1 年確定，經送監執行，甫於98年12月6 日縮短
    刑期執行完畢。詎仍不知悔改，復意圖為自己不法之所有，
    於99年10月18日早上9 時45分許，前往址設彰化縣芳苑鄉○
    ○村○區路11號之「億豐股份有限公司」（下稱億豐公司，
    該公司之門牌號碼尚有工區路13、15、17、19號，均屬億豐
    公司之廠房，而各廠房相互通連，惟工區路11號、13、15號
    之廠房現閒置中），並以翻越億豐公司門牌號碼為工區路15
    號廠房後方圍牆之方式，進入億豐公司內搜尋財物，嗣張璧
    峰步行至億豐公司門牌號碼為工區路11號之廠房時，見億豐
    公司所有埋設於該廠房地板之電線業露出一小段，認有機可
    趁，即在該廠房地上撿拾客觀上對人之生命、身體、安全構
    成威脅而足供作兇器使用如附表編號1 所示之絞鏈，欲將億
    豐公司埋設於廠房地板內之電線拉出，並竊為己有，惟張璧
    峰正著手將該廠房內之電線以絞鏈拉出時，適有億豐公司保
    全員莊勝家聽聞絞鏈聲前來查看而發覺，莊勝家隨即通報公
    司人員，張璧峰見狀即欲由億豐公司門牌號碼為工區路13號
    之廠房後方圍牆翻越以逃離現場，然隨即為億豐公司趕到之
    員工陳廷寬當場阻止並報警處理，並扣得張璧峰為本案犯行
    所使用之如附表編號1 所示之絞鏈1 支。
二、案經億豐公司訴由彰化縣警察局芳苑分局報告臺灣彰化地方
    法院檢察署檢察官偵查起訴。
    理    由
一、證據能力部分：
    按被告以外之人於審判外之言詞或書面陳述，除法律有規定
    者外，不得作為證據。被告以外之人於審判外之陳述，雖不
    符前4 條之規定，而經當事人於審判程序同意作為證據，法
    院審酌該言詞陳述或書面陳述作成時之情況，認為適當者，
    亦得為證據。當事人、代理人或辯護人於法院調查證據時，
    知有第159 條第1 項不得為證據之情形，而未於言詞辯論終
    結前聲明異議者，視為有前項之同意。刑事訴訟法第159 條
    第1 項、第159 條之5 分別定有明文。查，本件下列引為證
    據之人證、書證（即供述證據及非供述證據），被告張璧峰
    、檢察官並未於言詞辯論終結前，對該等證據之證據能力聲
    明異議，且均經本院於審理時當庭直接提示而為合法之調查
    ，並審酌證人之陳述並無證據顯示有非法取證之情形，非供
    述證據亦無證據顯示有取得程序不合法之狀況，本院認以之
    為證據均應屬適當，依上揭法條之規定，該等證據自均有證
    據能力。
二、訊據被告固坦承翻越億豐公司廠房後方之圍牆進入億豐公司
    ，惟矢口否認有何竊盜未遂犯行，辯稱：其於99年10月17日
    與綽號阿生之友人在溪州公園喝酒時，阿生說要介紹1 個割
    草的工作，並與其約定隔日在芳苑工業區的土地公廟見面，
    但當日其在土地公廟前一直等不到阿生，而其認為阿生要介
    紹的割草工作就是在土地公廟前的億豐公司，所以其才會爬
    牆進入億豐公司找阿生，其進入億豐公司後在1 樓有看到1
    捆很粗的電線，當時其認為該廠房舊舊的，所以確實有想要
    將該捆電線拿走，但其正在檢視該捆電線的時候，就被億豐
    公司的人發現，其並沒有要攜帶扳手、鐮刀、絞鏈等兇器，
    也不是故意要翻牆去偷東西云云。惟查：
（一）前揭犯罪事實，業據證人即億豐公司保全莊勝家於警詢及
      檢察官偵訊中證述明確，證人莊勝家於警詢時證稱：伊當
      時在工區路11號廠房外巡視，因為聽到廠房內有絞鏈聲，
      所以由缺口往廠房內看，就看到被告站在廠房內之電纜線
      旁，經伊詢問後，被告就由11號廠房快速離開等語（警卷
      第9 頁），復於偵訊中證稱：億豐公司的廠房共有5 個門
      牌號碼，也有5 棟廠房，但公司現在只有使用門牌17、1
      9 號之廠房，門牌11、13、15號之廠房均已閒置，但當時
      伊巡邏經過門牌號碼11號及13號廠房時，聽見廠房內有絞
      鏈的聲音，所以就探頭往11號之廠房看，並看見被告站在
      廠房內扣案之工具旁，而當時公司電線也被拉出來一段，
      伊發現後就詢問被告是誰，但被告就轉身要離開並回答說
      是1 個歐巴桑叫其來幫忙的等語甚詳（偵卷第33頁），此
      外，並有億豐公司位置圖1 張（警卷第18頁）、現場照片
      5 張（警卷第19至21頁）及贓物認領保管單1 份（警卷第
      21頁）在卷可稽，復有扣案之如附表編號1 所示之絞鏈1
      支扣案可資佐證，是證人莊勝家上開證言應與事實相符，
      而值採信。
（二）億豐公司雖業已閒置門牌號碼為工區路11號之廠房，然億
      豐公司並未全面歇業，而遭被告以如附表編號1 所示之絞
      鏈所拉出之電線直徑甚粗，且該條電線大部分仍依億豐公
      司原本設計裝置埋設於廠房地板等情，業據證人即告訴代
      理人許文哲於本院審理中證述甚詳（本院卷第31頁反面）
      ，並有現場照片4 張附卷可佐（警卷第19頁至20頁），而
      依一般正常之社會生活經驗，應可輕易理解上開廠房係屬
      私人領域空間，而在其內及附著其建物上之物品，自係其
      所有人仍欲保留所有權之物，是即令該工廠已未用以營運
      、生產之情形，惟於無其他特別之狀況下，亦無從使人產
      生該工廠內及附著其建物之物品，業經該工廠所有人棄置
      而得任意取走之誤認；此外，被告於本院審理時亦自承曾
      因竊取電線經法院以竊盜罪予以論罪科刑等語（本院卷第
      32頁），是被告顯然知悉億豐公司埋設於11號廠房內之電
      線係有價值之物品，益徵其無可能誤認該電線係他人不要
      之廢棄物。因此，被告具有竊盜之主觀犯意甚明。
（三）對被告辯解及有利部分不採之理由：
   1、被告雖一再辯稱係為了從事割草之工作始進入億豐公司尋
      找綽號阿生之友人云云，惟億豐公司內並無雜草，僅在樹
      旁之花圃長有日日春類之低矮草叢，且面積不大等情，業
      經證人許文哲於本院審理時證述明確（本院卷第32頁），
      本院審酌被告既係從門牌號碼為工區路15號之廠房後方翻
      越圍牆進入億豐公司，並步行至門牌號碼為工區路11號之
      廠房，則被告顯非剛進入億豐公司即遭查獲，更係穿越億
      豐公司一半以上之廠區始抵達行竊之門牌號碼為工區路11
      號之廠房，是被告當可輕易察覺億豐公司並無除草之必要
      ，而非欲聘請除草工人之公司；況證人許文哲於本院審理
      時亦證稱：億豐公司現在是將第四廠房當作大門，該處有
      守衛，而被告供稱停放機車之廟宇，距公司大門僅150 公
      尺等語（本院卷第29頁反面、第31頁反面），是被告於案
      發之際如確係為進入億豐公司尋找綽號「阿生」之友人以
      從事割草之工作，豈有捨距離僅150 公尺並有守衛可供詢
      問之億豐公司正門，而翻越億豐公司之後方圍牆進入億豐
      公司，使自己身陷無故侵入建築物及竊盜罪嫌之理，是被
      告辯稱並非基於竊盜之犯意而翻越圍牆進入億豐公司云云
      ，顯與常情不合，難以採信。再者，被告既稱係因為其綽
      號「阿生」之友人介紹割草工作才進入億豐公司，然此為
      對其有利之事項，被告卻始終無法提出綽號「阿生」友人
      之真實姓名年籍資料以供查證，本院審酌被告於遭億豐公
      司員工查獲之際，明確向證人莊勝家、陳廷寬表示：其是
      爬牆進來找工作，是一個大嬸（婦人）叫其進來幫忙的云
      云（警卷第6 頁、第12頁），然於檢察官偵訊中改稱：其
      在家裡附近的公園認識一個叫「阿生」的人，是該人告知
      其有家工廠要請割草工，所以其才會到億豐公司，「阿生
      」雖然是中年男子，但其都叫他歐巴桑云云（偵卷第18頁
      ），則被告就綽號「阿生」友人之性別前後供述已見矛盾
      ，況被告於本院審理時供稱：其是99年10月初在溪州公園
      喝酒時認識阿生，其不知道阿生住在哪裡，但在溪州公園
      可以遇到阿生等語（本院卷第19頁），是被告自99年10月
      18日製作警詢筆錄迄本院100 年4 月1 日辯論終結止，歷
      經將近半年非短之偵審過程，又豈能無法尋得「阿生」或
      任何結識「阿生」之人，而為有利自身之事實出面作證，
      是以被告所提出其抗辯之相關事證，經查證結果，無從認
      定其所辯為真，應係被告於案發後，任意捏造或實際上不
      存在之人，以資卸責，使法院無從讓被告與該捏造或實際
      上不存在之人對質，顯屬「幽靈抗辯」，自難採信，尚不
      得據為有利於被告之認定。
   2、被告雖辯稱於檢視電線之際，即遭億豐公司保全發現，並
      未使用任何工具云云，然被告遭億豐公司員工查獲之際，
      曾向億豐公司員工莊勝家、陳廷寬供稱案發現場扣案之物
      ，僅有附表編號7 、8 所示之的香煙及帽子是其所有的等
      情，業經證人莊勝家於偵訊中（偵卷第34頁）、證人陳廷
      寬於警詢及偵訊中證述明確（警卷第偵卷第34頁），本院
      審酌證人莊勝家、陳廷寬於報警處理時即向員警告以上情
      （警卷第4 頁），而被告於本院審理時隨身攜帶之香煙品
      牌，復與扣案之香煙均屬同一品牌，此有照片2 張在卷可
      證（警卷第23頁、本院卷第35頁），是被告嗣於警詢、偵
      訊及本院審理中供稱扣案如附表所示之物均非其所有，亦
      均未使用乙節，是否可信，已不無疑問。況證人莊勝家迭
      於警詢及偵訊中明確證稱：伊巡邏經過11、13號廠房時，
      聽見有絞鏈的聲音，所以才探頭往11號廠房看，並發現被
      告站在扣案之工具旁等語綦詳（警卷第7 頁、偵卷第33頁
      ），衡之證人莊勝家與被告並無夙怨嫌隙，實無可能甘冒
      偽證罪責，設詞誣陷被告之必要，是被告確曾使用扣案如
      附表編號1 所示之絞鏈以拉出億豐公司之電線乙節，實堪
      認定，被告前開所辯，為臨訟卸責之詞，不足採信。
（四）綜上所述，本件事證明確，被告犯行堪以認定，應依法論
      科。
三、按行為後法律有變更者，適用行為時之法律，但行為後之法
    律有利於行為人者，適用最有利於行為人之法律，刑法第2
    條第1 項定有明文。查刑法第321 條業經總統於100 年1 月
    26日以華總一義字第10000015561 號令公布修正，並於100
    年1 月28日施行，本件被告前揭行為時刑法第321 條加重竊
    盜罪規定為：「犯竊盜罪而有左列情形之一者，處6 月以上
    、5 年以下有期徒刑：一、於夜間侵入住宅或有人居住之建
    築物、船鑑或隱匿其內而犯之者。二、毀越門扇、牆垣或其
    他安全設備而犯之者。三、攜帶兇器而犯之者。四、結夥三
    人以上而犯之者。五、乘火災、水災或其他災害之際而犯之
    者。六、在車站或埠頭而犯之者。前項之未遂犯罰之。」修
    正後之刑法第321 條則規定為：「犯竊盜罪而有下列情形之
    一者，處6 月以上、5 年以下有期徒刑，得併科新臺幣10萬
    元以下罰金：一、侵入住宅或有人居住之建築物、船艦或隱
    匿其內而犯之者。二、毀越門扇、牆垣或其他安全設備而犯
    之者。三、攜帶兇器而犯之者。四、結夥三人以上而犯之者
    。五、乘火災、水災或其他災害之際而犯之者。六、在車站
    、埠頭、航空站或其他供水、陸、空公眾運輸之舟、車、航
    空機內而犯之者。前項之未遂犯罰之。」經比較新舊法之規
    定，新法除刪除原第1 款「於夜間」之要件，且就第6 款增
    加「航空站、其他供水、陸、空公眾運輸之舟、車、航空機
    內」之要件，另增加得併科罰金之規定，經比較修正前、後
    之規定，以被告行為時之規定較有利於被告，自應依刑法第
    2 條第1 項前段規定，適用行為時即修正前刑法第321 條之
    規定予以論處。
四、按刑法第321 條第1 項第3 款之攜帶兇器竊盜罪，係以行為
    人攜帶兇器竊盜為其加重條件，此所謂兇器，其種類並無限
    制，凡客觀上足對人之生命、身體、安全構成威脅，具有危
    險性之兇器均屬之，且祇須行竊時攜帶此種具有危險性之兇
    器為已足，並不以攜帶之初有行兇之意圖為必要（最高法院
    79年台上字第5253號判例意旨參照）。又所謂「攜帶兇器」
    ，只須行竊時攜帶具有危險性之物即為已足，並不以將該兇
    器自他地攜往行竊地為必要，亦即不論其係於未行竊前即攜
    帶持有或在竊盜現場臨時拾取持用，亦不問該兇器為何人所
    有均屬之。本案被告在竊盜現場臨時撿拾而持以竊盜所用之
    絞鏈1 支，為金屬材質，質地堅硬，客觀上自足以對他人之
    生命、身體、安全構成威脅，而具有危險性，應為刑法第32
    1 條第1 項第3 款所稱之兇器無疑。是核被告所為，係犯修
    正前刑法第321 條第2 項、第1 項第2 款、第3 款之攜帶兇
    器踰越牆垣竊盜未遂罪。被告有前揭刑案之執行紀錄，此有
    臺灣高等法院被告前案紀錄表1 份在卷可稽，其受有期徒刑
    執行完畢後，5 年內故意再犯本案前揭之罪，為累犯，應依
    法加重其刑。被告已著手於竊盜犯行之實施而未能得逞，為
    未遂犯，爰依刑法第25條第2 項規定，減輕其刑，並依法與
    其累犯加重部分先加後減之。至被告踰越牆垣而入室行竊，
    其越入行為即屬侵入他人建築物，已結合於所犯加重竊盜之
    罪質中，不另構成無故侵入他人建築物罪（最高法院27年上
    字第1887號判例意旨參照），公訴人認被告另犯刑法第306
    條第1 項之無故侵入建築物罪，容有誤會，惟此部分犯行與
    前揭判決有罪部分，具有實質上一罪之關係，爰不另為無罪
    之諭知，併此敘明。爰審酌被告前有多項犯罪記錄，素行不
    良，其正值壯年，卻圖不勞而獲，竊取他人財物，當屬可議
    ，並考其犯罪之動機、目的、手段、著手竊取之財物價值、
    對被害人所生之危害及犯後態度等一切情狀，量處如主文所
    示之刑，以資儆懲。檢察官雖對被告具體求處有期徒刑1 年
    ，然本院審酌上開各情，認檢察官之求刑尚屬過重，應量處
    如主文所示之刑始屬適當，附此敘明。
五、扣案如附表編號1 所示之絞鏈，雖係被告為本案犯行所用之
    物，然被告否認為其所有，復無其他事證足認確屬被告所有
    ；附表編號2 至編號6 所示之物，並無證據證明為被告所有
    並供本案犯行所用之物，爰均不為沒收之諭知。至扣案如附
    編號7 、8 所示之物，雖為被告所有，然與本案犯罪之能否
    實現無關聯性，公訴人亦均未聲請沒收，爰均不予以宣告沒
    收。
六、至公訴人聲請宣告被告強制工作乙節，經查，保安處分係對
    受處分人將來之危險性所為拘束其身體、自由等之處置，以
    達教化與治療之目的，為刑罰之補充制度，且現行刑法採刑
    罰與保安處分之雙軌制，要在維持行為責任之刑罰原則下，
    為強化其協助行為人再社會化之功能，以及改善行為人潛在
    之危險性格，期能達成根治犯罪原因、預防犯罪之特別目的
    。保安處分之措施亦含社會隔離、拘束身體自由之性質，其
    限制人民之權利，實與刑罰同，自須本諸法治國家保障人權
    之原理及刑法之保護作用，其法律規定之內容，應受比例原
    則之規範，使保安處分之宣告，與行為人所為行為之嚴重性
    、行為人所表現之危險性，及對於行為人未來行為之期待性
    相當。本件被告動輒竊取他人之物，固應予以嚴懲，其前案
    之素行狀況業已作為本案量刑之審酌基礎，復經本院量處較
    長期之徒刑，綜合被告於本案中之犯行，及上開法律條文之
    規範意旨、保護目的，考量所採措施與所欲達成預防矯治其
    社會危險性之必要及所需程度，足認宣告如主文所示之刑，
    與其犯行之處罰已屬相當，該等有期徒刑之諭知倘經確實執
    行完畢，應足收儆懲之效，令其在獄中改過自新，故本院認
    尚無併予諭知被告令入勞動場所強制工作之必要，附此敘明
    。
據上論斷，應依刑事訴訟法第299 條第1 項前段，刑法第2 條第
1 項前段，修正前刑法第321 條第2 項、第1 項第2 款、第3 款
，刑法第47條第1 項、第25條第2 項，判決如主文。
本案經檢察官戴連宏到庭執行職務。
中    華    民    國   100    年    4     月    15    日
                      刑事第二庭  審判長法官  石馨文
                                        法官  吳芙如
                                        法官  江彥儀
以上正本證明與原本無異。
如不服本判決應於收受判決後10日內向本院提出上訴書狀，並應
敘述具體理由；其未敘述上訴理由者，應於上訴期間屆滿後20日
內向本院補提理由書（均須按他造當事人之人數附繕本）「切勿
逕送上級法院」。
告訴人或被害人對於判決如有不服具備理由請求檢察官上訴者，
其上訴期間之計算係以檢察官收受判決正本之日期為準。
中    華    民    國   100    年    4     月    15    日
                                  書  記  官  黃明慧
附錄本案論罪科刑法條：
修正前刑法第321 條
犯竊盜罪而有左列情形之一者，處6月以上、5年以下有期徒刑:
一、於夜間侵入住宅或有人居住之建築物、船鑑或隱匿其內而犯
    之者。
二、毀越門扇、牆垣或其他安全設備而犯之者。
三、攜帶兇器而犯之者。
四、結夥三人以上而犯之者。
五、乘火災、水災或其他災害之際而犯之者。
六、在車站或埠頭而犯之者。前項之未遂犯罰之。
附表：
┌──┬─────────┬─────┐
│編號│    品     名     │數  量    │
├──┼─────────┼─────┤
│1   │絞鏈              │壹支      │
├──┼─────────┼─────┤
│2   │Y型扳手           │壹支      │
├──┼─────────┼─────┤
│3   │鐮刀              │壹支      │
├──┼─────────┼─────┤
│4   │頭戴式照明燈      │壹個      │
├──┼─────────┼─────┤
│5   │帽子              │壹個      │
├──┼─────────┼─────┤
│6   │黑色口罩          │壹個      │
├──┼─────────┼─────┤
│7   │WEST牌香煙        │壹包      │
├──┼─────────┼─────┤
│8   │打火機            │壹個      │
└──┴─────────┴─────┘